臺灣臺南地方法院臺南簡易庭民事判決
110年度南小字第1491號
原      告  華南產物保險股份有限公司

法定代理人  陳文智  
訴訟代理人  蘇嘉維  
複代理人    余政昌  
被      告  阮玥諠    住○○市○○區○○街000巷00弄0號                        三樓  

上列當事人間請求侵權行為損害賠償事件，經本院於民國110年1
0月26日言詞辯論終結，判決如下：
     主      文
被告應給付原告新臺幣39,918元，及自民國110年4月30日起至清
償日止，按年息百分之5計算之利息。
原告其餘之訴駁回。
訴訟費用新臺幣1,000元，由被告負擔新臺幣866元，餘由原告負
擔。
本判決原告勝訴部分得假執行。但被告如以新臺幣39,918元為原
告預供擔保，得免為假執行。
   事實及理由
一、原告起訴主張：被告於民國109年3月16日17時39分許，在臺
    南市○區○○○路○段000號前所擺放之白鐵柱條傾倒，撞擊原告
    所承保由訴外人詹尚浤停放之車牌號碼000-0000號自用小客
    車（下稱系爭小客車），致系爭小客車右後葉子板受損，被
    告應負全部過失責任。原告已依保險契約賠付系爭小客車必
    要修復費用新臺幣（下同）46,117元（含零件費21,253元、
    工資24,864元）。爰依民法第184條第1項前段、第191條之2
    、保險法第53條第1項之規定，代位請求被告負損害賠償責
    任等語。並聲明：被告應給付原告46,117元，及自起訴狀繕
    本送達翌日起至清償日止，按年息百分之5計算之利息。
二、被告抗辯：我是麵店員工，負責開門做生意，鐵捲門的白鐵
    柱條是我拿下來，放在一旁門前鐵架邊，當天下午時候，有
    一陣風吹來，吹落白鐵柱條，系爭小客車車主回來後，有到
    麵店跟老闆反應白鐵柱條砸到他車，整件事由麵店老闆處理
    。我只是麵店員工，因為工作需求而取下白鐵柱條，麵店老
    闆應該共同負擔修車費用才合理，且從車損照片照片看來，
    系爭小客車只有小損傷，原告請求修車費用顯然過高等語。
    並聲明：原告之訴駁回。
三、本院判斷之理由：　 
　㈠訴外人詹尚浤將系爭小客車停放在臺南市○區○○○路○段000號
    前，被告為為該處麵店員工。被告於109年3月16日上午打開
    麵店鐵捲門後，將取下之白鐵柱條立於門前鐵架邊，於同日
    下午4時50分許，該白鐵柱條傾倒後撞擊停放在該處之系爭
    小客車，致系爭小客車右後葉子板受有損害，原告已給付修
    復系爭小客車理賠金等情，業據原告提出與所述相符之系爭
    小客車行車執照、臺南市政府警察局第一分局道路交通事故
    當事人登記聯單、車損照片、汎德永業汽車股份有限公司汎
    德台南分公司估價單、統一發票等件為證（見本院110年度
    南司小調字第480號卷，下稱調字卷，第15-31頁），且經本
    院依職權向臺南市政府警察局第一分局調取本件Ａ3類道路交
    通事故調查紀錄表及車損照片（見調字卷第45-57頁）核閱
    屬實，並為被告所不爭執(見本院卷第30頁)，是原告主張被
    告於109年3月16日將白鐵柱條取下後，立於門前鐵架旁，同
    日下午白鐵柱條傾倒，撞及停放於該處之系爭小客車，致系
    爭小客車受有損害之事實，堪信為真實而可採信。
  ㈡按因故意或過失不法侵害他人之權利者，負損害賠償責任，
    民法第184條第1項定有明文。所謂故意係指行為人對於構成
    侵權行為之事實，明知並有意使其發生；或預見其發生而其
    發生並不違反其本意。而所謂過失，不僅指雖非故意，但按
    其情節應注意、能注意而不注意之情形，即對於侵權行為之
    事實，雖預見其發生，而確信其不發生之情形亦包括在內(
    最高法院110年度台上字第1308號判決意旨參照)。查，被告
    於上午打開鐵捲門，取下白柱鐵條後，立於門前鐵架旁，疏
    未注意確保放置白柱鐵條之安全性，亦未採取其他適當之防
    範措施（例如取回店內放置或平放在地上等），以確實防止
    白柱鐵條傾倒而肇致事故，足認被告有應注意並能注意但不
    注意之過失。又按損害賠償之債，以有損害之發生及有責任
    原因之事實，並二者之間，有相當因果關係為成立要件。所
    謂相當因果關係，係指依經驗法則，綜合行為當時所存在之
    一切事實，為客觀之事後審查，認為在一般情形下，有此環
    境、有此行為之同一條件，均可發生同一之結果者，則該條
    件即為發生結果之相當條件，行為與結果即有相當之困果關
    係。反之，若在一般情形上，有此同一條件存在，而依客觀
    之審查，認為不必皆發生此結果者，則該條件與結果並不相
    當，不過為偶然之事實而已，其行為與結果間即無相當因果
    關係(最高法院110年度台上字第1114號判決意旨參照)。被
    告於上午打開鐵捲門並取下白柱鐵條，將白柱鐵條立於門前
    鐵架邊，依通常生活經驗，雖最初放置時處於靜止狀態，其
    後仍可能會因風勢、氣流等外在因素，致失去原有平衡，進
    而掉落、滑動，此為一般人所能預見，被告未妥善放置該白
    柱鐵條之行為與系爭小客車毀損之結果間，具有相當因果關
    係，應可認定。基此，原告主張被告應就系爭小客車之損害
    負損害賠償責任，即屬有據。
  ㈢次按受僱人因執行職務，不法侵害他人之權利者，由僱用人
    與行為人連帶負損害賠償責任，民法第188條第1項前段定有
    明文。被告抗辯其受雇於麵店，因工作需求而打開鐵捲門，
    取下白柱鐵條立於門前鐵架邊，進而造成系爭小客車受損，
    麵店老闆應與其共同負賠償責任云云，然查，被告未妥善放
    置所取下的白柱鐵條，已如上述，被告因執行職務不法侵害
    他人之權利，被告之雇主依民法第188條第1項規定固應負連
    帶責任，然依民法第273條第1項之規定，連帶債務之債權人
    ，得對於債務人中之一人或數人或其全體，同時或先後請求
    全部或一部之給付，是以原告得對於被告或被告之雇主請求
    賠償，被告不得其雇主應共同負賠償責任，據以減免其損害
    賠償責任。被告此部分抗辯，洵無可取。
  ㈣再按物被毀損時，被害人除得依民法第196條請求賠償外，並
    不排除民法第213條至第215條之適用，惟民法第196條之規
    定即係第213條之法律另有規定，請求賠償物被毀損所減少
    之價額，得以修復費用為估定之標準，但以必要者為限，如
    修理材料以新品換舊品，應予折舊（最高法院77年第9次民
    事庭會議決議參照）。經查，系爭小客車因被告過失行為受
    損，原告已支付修復費用46,117元，其中零件費21,253元、
    工資24,864元等情，業據其提出汎德永業汽車股份有限公司
    汎德台南分公司估價單、統一發票為證（見調字卷第19-27
    頁），堪信為實在。依上開估價單所列維修項目與系爭小客
    車受損照片對照觀之，核與系爭小客車所受損害部位相符，
    原告主張其為修復系爭小客車已支出46,117元，應為可採。
    被告抗辯系爭小客車僅些微受損，原告提出之修車費用過高
    ，自無可採。又系爭小客車於107年7月出廠，有行車執照在
    卷可考（見調解卷第29頁），距本件事故發生時即109年3月
    16日，已使用約1年9個月，原告雖請求被告賠償全部修復費
    用，然原告汽車毀損部分之修復，其材料之更換係以新品代
    替舊品，則計算上開材料零件之損害賠償數額時，自應扣除
    折舊部分始屬合理。而依行政院所頒固定資產耐用年數表及
    固定資產折舊率表，非運輸業用客車之耐用年數為5年，依
    平均法計算其折舊結果（即以固定資產成本減除殘價後之餘
    額，按固定資產耐用年數表規定之耐用年數平均分攤，計算
    折舊額），每年折舊率為5分之1，並參酌營利事業所得稅查
    核準則第95條第6項規定「固定資產提列折舊採用定率遞減
    法者，以1年為計算單位，其使用期間未滿1年者，按實際使
    用之月數相當於全年之比例計算之，不滿1月者，以1月計」
    ，系爭小客車之零件費用扣除折舊後為15,054元【計算式：
    1.殘價＝取得成本÷（耐用年數＋1）即21,253元÷（5＋1）＝3,5
    42元，元以下4捨5入，下同；2.折舊額＝(取得成本－殘價）×
    1/（耐用年數）×（使用年數）即（21,253元－3,542元）×1/
    5×(1＋9/12)＝6,199元；3.扣除折舊後價值＝（新品取得成本－
    折舊額）即21,253元－6,199元＝15,054元】，加計無需扣除
    折舊之工資24,864元，堪認系爭小客車回復原狀之必要費用
    為39,918元(計算式：15,054元＋24,864元＝39,918元)。
  ㈤復按被保險人因保險人應負保險責任之損失發生，而對於第
    三人有損失賠償請求權者，保險人得於給付賠償金額後，代
    位行使被保險人對於第三人之請求權；但其所請求之數額，
    以不逾賠償金額為限，保險法第53條第1項定有明文。而損
    害賠償祗應填補被害人實際損害，保險人代位被害人請求損
    害賠償時，依保險法第53條第1項規定，如其損害額超過或
    等於保險人已給付之賠償金額，固得就其賠償之範圍，代位
    請求賠償；如其損害額小於保險人已給付之賠償金額，則保
    險人所得代位請求者，應祗以該損害額為限(最高法院100年
    度台上字第1975號判決意旨參照)。原告承保之系爭小客車
    於本件事故發生後，原告固已理賠予系爭小客車所有權人蔡
    雅雯46,1173元，然系爭小客車實際所受損害為39,918元，
    原告給付之保險金雖高於39,918元，但其得代位向被告請求
    之損害賠償，不得超過被保險人蔡雅雯實際所受之損害。準
    此，原告得請求被告賠償系爭小客車之修復費用為39,918元
    ，逾此範圍之主張，則屬無據。
  ㈥末按給付無確定期限者，債務人於債權人得請求給付時，經
    其催告而未為給付，自受催告時起，負遲延責任。其經債權
    人起訴而送達訴狀，或依督促程序送達支付命令，或為其他
    相類之行為者，與催告有同一之效力。遲延之債務，以支付
    金錢為標的者，債權人得請求依法定利率計算之遲延利息。
    應付利息之債務，其利率未經約定，亦無法律可據者，週年
    利率為5％。民法第229條第2項、第233條第1項前段及第203
    條亦有明定。原告請求被告賠償前開金額，係屬給付未有確
    定期限之金錢債權，其請求自民事起訴狀繕本送達被告之翌
    日即110年4月30日(於110年4月19日寄存送達於被告居住地
    之警察機關，依民事訴訟法第138條第2項規定，於110年4月
    29日發生送達效力，送達證書見調解卷第73頁)起至清償日
    止，按年息百分之5計算之利息，亦屬有據，應予准許。
四、綜上所述，被告過失行為致系爭小客車受有損害，原告已履
    行其保險賠償義務賠付完畢，從而，原告依民法第184條第1
    項前段、第191條之2前段、第196條及保險法第53條第1項之
    規定，請求被告給付39,918元，及自110年4月30日起至清償
    日止，按年息百分之5計算之利息，為有理由，應予准許。
    逾此範圍之請求，為無理由，應予駁回。
五、末按各當事人一部勝訴、一部敗訴者，其訴訟費用，由法院
    酌量情形，命兩造以比例分擔或命一造負擔，或命兩造各自
    負擔其支出之訴訟費用；小額事件第一審法院為訴訟費用之
    裁判時，應確定其費用額，民事訴訟法第79條、第436條之1
    9第1項分別定有明文。經核本件訴訟費用額為1,000元（即
    第一審裁判費），本院審酌兩造勝敗比例，認應由被告負擔
    其中866元，餘由原告負擔。
六、本件原告勝訴部分，係屬民事訴訟法第436條之8第1項小額
    訴訟事件所為被告敗訴之判決，依同法第436條之20規定，
    應依職權宣告假執行，併依同法第436條之23、第436條第2
    項、第392條第2項規定，依職權為被告如預供擔保後，得免
    為假執行之宣告。
七、據上論結，本件原告之訴為一部有理由、一部無理由，判決
    如主文。
中    華    民    國   110    年   10   月     29   日　
                    臺灣臺南地方法院臺南簡易庭
                                  法  官  張桂美
以上正本係照原本作成。
對於小額程序第一審判決之上訴，非以其違背法令為理由，不得
為之。如不服本判決，應於送達後20日內，向本院提出上訴狀並
表明上訴理由（須附繕本）且上訴狀內應記載表明（一）原判決
所違背之法令及其具體內容；（二）依訴訟資料可認為原判決有
違背法令之具體事實者。如委任律師提起上訴者，應一併繳納上
訴審裁判費用。
中　　華　　民　　國　　110 　年　　11　　月　　1 　　日
                                  書記官  林彥丞